【裁判字號】    99,選上訴,7
【裁判日期】    991020
【裁判案由】    選罷法等
【裁判全文】
臺灣高等法院刑事判決                 99年度選上訴字第7號
上  訴  人
即  被  告  丙○○
選任辯護人  郭美春  律師
上  訴  人
即  被  告  甲○○
選任辯護人  陳文元  律師
上列上訴人因選罷法等案件，不服臺灣宜蘭地方法院99年度選訴
字第1號，中華民國99年4月19日第一審判決（起訴案號：臺灣宜
蘭地方法院檢察署98年度選偵字第2、3、7號），提起上訴，本
院判決如下：
    主  文
原判決撤銷。
丙○○共同犯公職人員選舉罷免法第九十九條第一項之交付賄賂
罪，處有期徒刑貳年，褫奪公權貳年，扣案之新臺幣肆萬伍仟伍
佰元沒收。
甲○○共同犯公職人員選舉罷免法第九十九條第一項之交付賄賂
罪，處有期徒刑壹年捌月，褫奪公權貳年，扣案之新臺幣肆萬伍
仟伍佰元沒收；又犯有投票權人收受賄賂罪，處有期徒刑參月，
褫奪公權壹年，扣案之新臺幣伍佰元沒收。應執行有期徒刑壹年
拾月，褫奪公權貳年，扣案之新臺幣肆萬陸仟元沒收。
    事  實
一、丙○○、甲○○為使不知情之丁○○順利當選宜蘭縣第17屆
    縣議員選舉第8選區（即冬山鄉選區）之縣議員，2人共同基
    於反覆對於有投票權人行求、期約、交付賄賂之單一犯意聯
    絡，由丙○○或甲○○為下列行為：
  (一)、丙○○於民國98年11月20日18時09分許，以其使用之門號
      0000000000號行動電話打電話給蕭錦田使用之門號000000
      0000號行動電話，得知蕭錦田在其母親蕭張桂蘭位於宜蘭
      縣冬山鄉○○○路132巷8號住處清洗收穫之山藥時，丙○○於同日晚18時30分許，駕駛車牌號碼0828-YR號自用小
      客車至其岳母蕭張桂蘭前開住處，丙○○與蕭錦田約略計
      算蕭家有投票權之人數共約26人後，由丙○○交付新臺幣
      （下同）13,000元給蕭錦田，以1票500元行賄有投票權之
      蕭錦田（所涉投票受賄等犯行部分，另為緩起訴處分），
      約蕭錦田將選票投給丁○○，並要蕭錦田將每票500元之
      買票錢交付予其他蕭家有投票權之人，並要蕭錦田約收賄
      者將選票投給丁○○，蕭錦田應許而收受丙○○交付之賄
      款13,000元。
  (二)、甲○○於98年11月12日19時30分許，在宜蘭縣冬山鄉廣興
      地區「北海王餐廳」，要求戊○○列出冬山鄉大進村地區
      有投票權人之名冊，並要該名冊上之有投票權人支援丁○○，復稱會給戊○○好處等語，丙○○亦於98年11月14日
      晚上7時30分許，在宜蘭縣冬山鄉○○路○段689號陳錫鑑
      住處召開之丁○○支持者聚會時，要戊○○列出設籍在宜
      蘭縣冬山路大進村熟識、可以信任之朋友的名單，作為準
      備買票賄選之用。於數日後戊○○將名單列好之後打電話
      給甲○○，告知甲○○名單已列好，甲○○回稱丙○○會
      和戊○○聯絡等語。丙○○遂在前開行賄蕭錦田後，於98
      年11月20日19時許離開蕭張桂蘭住處，於同日19時13時分
      許以其前開行動電話撥打戊○○使用之門號0000000000號
      行動電話，得知戊○○在其位於宜蘭縣冬山鄉○○路456
      號住處後，丙○○即駕駛車牌號碼0828-YR號自用小客車
      到達戊○○住處，進入戊○○住處廁所後，在廁所外面交
      付8,000元給戊○○，以每票500元行賄有投票權但無受賄
      犯意之戊○○，約戊○○將選票投給丁○○，丙○○要無
      預備行賄犯意之戊○○以每票500元預備行賄戊○○提供
      之名單上其他有投票權之人，並約受賄者將選票投給丁○○。
  (三)、丙○○離開戊○○住處後，又想起蕭家另有4個有投票權
      之人漏未計算，復駕駛前開自用小客車前往其岳母蕭張桂
      蘭住處找蕭錦田，並於98年11月20日19時30分許在蕭張桂
      蘭住處交付2,000元給蕭錦田，要蕭錦田將每票500元之買
      票錢交付予其他蕭家有投票權之人，並要蕭錦田約收賄者
      將選票投給丁○○，蕭錦田應許而收受丙○○交付之賄款
      2,000元。
  (四)、丙○○離開蕭錦田住處後，於98年11月20日晚間19時52分
      許打電話給宋朝松使用之0000000000號行動電話，得知宋
      朝松在其位於宜蘭縣冬山鄉○○路807巷32號，復於98年
      11月20 日晚間20時14分許以其前開行動電話撥打甲○○
      持有之門號0000000000號行動電話，要甲○○來宋朝松住
      處。丙○○約於同日20時30分許到達宋朝松住處，丙○○
      詢問宋朝松有投票權人之票數後，欲以金錢行求有投票權
      之宋朝松，並約宋朝松將選票投給丁○○，惟遭宋朝松拒
      絕。
  (五)、嗣甲○○於98年11月20日20時35分、40分許到達宋朝松住
      處後，丙○○即交付25,000元給有共同犯意聯絡之甲○○
      ，除以1票500元行賄有投票權之甲○○，約甲○○將選票
      投給丁○○，甲○○應許而收受外，餘款並預備由甲○○
      以每票500元行賄甲○○住處之鹿埔地區及其親戚朋友等
      有投票權之人，並約收賄者將選票投給楊振誠，甲○○於
      收受丙○○交付之賄款後，旋即先後為下列行為：
    1.甲○○98年11月20日21時許至李宏德位於宜蘭縣冬山鄉○○路88巷50號住處，詢問李宏德家中有投票權之人數有6
      票後，即交付3,000元給李宏德，以1票500元行賄有投票
      權之李宏德（所涉投票受賄等犯行部分，另為緩起訴處分
      ），約李宏德將選票投給丁○○，並要李宏德將每票500
      元之買票錢交付予其他家中有投票權之人，且要李宏德約
      收賄者將選票投給丁○○，李宏德應許而收受甲○○交付
      之賄款3,000元。
    2.甲○○於98年11月20日22時20分許在其兒子陳泰年經營位
      於宜蘭縣冬山鄉○○路320號泰鴻堂國術館以其持有之門
      號000 0000000號行動電話撥打其姊何美玲持有之門號
      0000000000 號行動電話，要何美玲前來，何美玲約22時
      40分許到達後，甲○○計算何美玲等人有投票權之人數約
      5人後，即交付2,5 00元給何美玲，以1票500元行賄有投
      票權之何美玲（所涉投票受賄等犯行部分，另為緩起訴處
      分），約何美玲將選票投給丁○○，並要何美玲將每票
      500元之買票錢交付予其他家中有投票權之人，且要何美
      玲約收賄者將選票投給丁○○，何美玲應許而收受甲○○
      交付之賄款2,500元。
    3.甲○○於98年11月22日凌晨4時許，至宜蘭縣羅東鎮冬山
      鄉○○○路參與消防隊滅火任務返回其位於宜蘭縣冬山鄉
      ○○路180號住處，見張雄勝在其位於宜蘭縣冬山鄉○○
      路179號住處前洗車，詢問張雄勝家中有投票權之人數約4
      票後，即交付2,000元給張雄勝，以1票500元行賄有投票
      權之張雄勝（所涉投票受賄等犯行部分，另為緩起訴處分
      ），約張雄勝將選票投給丁○○，並要張雄勝將每票500
      元之買票錢交付予其他家中有投票權之人，且要張雄勝約
      收賄者將選票投給丁○○，張雄勝應許而收受甲○○交付
      之賄款2,000元。
二、案經臺灣宜蘭地方法院檢察署檢察官指揮法務部調查局宜蘭
    縣調查站、調查局北部地區機動工作站、宜蘭縣政府警察局
    、宜蘭縣政府警察局羅東分局共同偵辦後起訴。
    理  由
甲、程序方面：
    按被告以外之人於審判外之陳述，雖不符前4條之規定，而
    經當事人於審判程序同意作為證據，法院審酌該言詞陳述或
    書面陳述作成時之情況，認為適當者，亦得為證據，刑事訴
    訟法第159條之5第1項定有明文。本件以下所引被告以外之
    人於審判外之書面或言詞陳述，被告及其選任辯護人於審判
    程序均同意作為證據，本院審酌上開書面及言詞陳述作成時
    之情況，認適宜作為證據使用，均有證據能力，合先敘明。
乙、實體認定：
  一、被告丙○○、甲○○對於上開犯罪事實，於偵、審及本院
      審理時均坦承不諱，核與證人蕭錦田、戊○○、羅惠萍、
      宋朝松、李宏德、何美玲、張雄勝、陳秀鳳分別於警、偵
      訊時之證述情節相符，且有宜蘭縣政府警察局羅東分局偵
      辦丙○○涉嫌違反選罷法案偵查報告及所附監視器擷取畫
      面6張、甲○○持用之0000000000號行動電話雙向通聯紀
      錄2份、丙○○持用之0000000000號行動電話雙向通聯紀
      錄1份在卷可稽，及搜索、扣押筆錄暨扣押物品目錄表、
      賄款4萬3千元、丁○○競選名片15張、名單3張、丁○○
      競選文宣509張、丁○○競選宣傳帽1個、選民名冊1張扣
      案可佐，足徵被告丙○○及甲○○之前揭自白與事實相符
      ，堪予信實。
  二、至於原審判決以戊○○在偵查中所證及祕密證人隱成於警
      、偵訊所證，認定被告丙○○、甲○○與丁○○係有共犯
      關係之情。惟證人戊○○於98年11月21日於偵查中證稱：
      98年11月14日在陳錫鑑住處，乙○○講那些名冊如果有的
      話，再跟丙○○、甲○○連絡人數，看幾個人，他們是要
      買票用的等語(見本院卷第170頁)，嗣於98年11月23日在
      法務部調查局宜蘭縣調查站：扣案之「選民名冊」係丙○○於98年11月14日在陳錫鑑住所私下要伊編出設籍宜蘭縣
      冬山鄉大進村熟識而可信任朋友給他作為買票賄選之用等
      語(見選他字71號卷第31頁)，再於同年月28日偵查中另供
      稱：98年11月12日在廣興義消聚餐，甲○○跟伊說大進村
      那裏名冊稍微整理一下，係行賄要用，並說過幾天會跟伊
      連絡等語(見選偵2號卷第157-158頁)，又祕密證人隱成於
      98年11月16日在調查站就提供選民名冊之告知者證稱：98
      年11月12日係甲○○，同年月14日係乙○○要求伊編列名
      冊交給丙○○或甲○○等語(見聲搜298號卷第10、11頁)
      ，嗣於同年月18日於偵查中係證述：14日晚間在陳錫鑑住
      處，甲○○叫伊列名冊給他，乙○○叫伊等儘量處理這次
      選舉之事，一定會給伊等一個交待等語(見同卷第14頁)，
      雖戊○○確有提出名冊予被告丙○○，而丙○○於未按戊○○所列名冊人數，即交付8000元買票賄款予戊○○係屬
      事實，然以證人戊○○所證提供大進村名冊供被告丙○○
      買票用之起因，除98年11月21日證稱係由乙○○囑託外，
      其餘所供即未曾提及乙○○。另細譯祕密證人隱成所證98
      年11月14日晚間交待其交付名冊之人，於調查站及偵查中
      即有不同之說明，是果無其他積極證據證明係由丁○○授
      意之人通知戊○○、祕密證人隱成列舉選民名冊，自無法
      僅憑證人戊○○、祕密證人隱成前後不一之證詞遽認丁○○與丙○○、甲○○有共犯之事實。而被告丙○○、甲○○已否認係由丁○○授意而為本件犯行，另查，證人乙○○於本院證述：98年11月14日係由陳錫鑑在住處幫候選人
      做茶會，伊在該處有碰到戊○○，但未要求戊○○提供名
      單等語(見本院卷第182頁)，是以證人戊○○所稱由乙○○要求提出供賄選名冊一節，即難認屬實。至於被告丙○○雖自始否認要求戊○○收集選舉人名單，然以被告丙○○係交付買票賄款予戊○○之人，且被告丙○○自偵查之
      始至本院審理程序，均坦承係以500元一票行賄戊○○所
      提供選民名冊之人，是以被告丙○○既得以交付具體買票
      金額，自須有相當之賄選人數以供核算，是雖戊○○所列
      之選民名冊僅有13人(見選他71卷第36頁)，與丙○○交付
      8000元不符，然此亦無解被告丙○○交付8000元之目的及
      戊○○確有開立選民名冊以供被告丙○○買票之事實，從
      而，依戊○○確有開立選民名冊欲供丙○○行賄之舉觀之
      ，丙○○於98年11月14日應有囑託開立選民名冊之事實。
      再以被告丙○○既一肩承當本件罪行，否認丁○○知悉其
      買賣行為，雖被告丙○○所辯其為丁○○買票係為報恩，
      而自行提出金錢云云，雖悖離一般經驗法則甚遠，然既無
      積極證據證明丁○○與被告丙○○、甲○○有何犯意聯絡
      或行為分擔，自難僅憑本件查獲之事證，遽論被告丙○○
      、甲○○與丁○○就本件犯行有共同正犯之情。
  三、綜上所述，被告丙○○、甲○○2人共犯上開事實，事證
      明確，均足以認定。
  四、按投票行賄罪之處罰分別規定於刑法第144條及公職人員
      選舉罷免法第99條第1項，而公職人員選舉罷免法第99 條
      第1項，為刑法第144條之特別法，依特別法優先適用於普
      通法之原則，應優先適用公職人員選舉罷免法之規定。次
      按公職人員選舉罷免法第99條第1項之行求、期約、交付
      係屬階段行為，其行求賄選階段，屬行賄者單方意思表示
      行為，不以相對人允諾為必要；而交付賄選階段，除行賄
      者有實施交付賄賂行為外，因對收受賄賂者，刑法第143
      條有投票受賄罪之處罰規定，二者乃必要共犯中之對向犯
      ，以2個以上之行為者，彼此相互對立之意思經合致而成
      立犯罪，雖不以收受者確已承諾，或進而為一定投票權之
      行使為必要，仍須於行賄人交付賄賂或其他不正利益時，
      受交付之相對人對其交付之目的已然認識而予收受，其交
      付賄賂或其他不正利益之犯行始克成立，行賄者始成立交
      付賄賂罪，否則尚屬期約或行求之階段（最高法院93 年
      度臺上字第2672號判決要旨參照）。是核被告丙○○所為
      犯罪事實欄一、(一)及(五)之行為，係犯公職人員選舉罷免法
      第99條第1項、第2項之交付賄賂罪及預備交付賄賂罪；所
      為犯罪事實欄一、(二)之行為，係犯公職人員選舉罷免法第
      99條第1項、第2項之行求賄賂罪及預備行求賄賂罪；所為
      犯罪事實欄一、(三)之行為，係犯公職人員選舉罷免法第99
      條第1項、第2項之預備賄賂罪；所為犯罪事實欄一、(四)之
      行為，係犯公職人員選舉罷免法第99條第1項、第2項之預
      備行求賄賂罪。核被告甲○○所為犯罪事實欄一、(五)之行
      為，係犯刑法第143條第1項之投票受賄罪；所為犯罪事實
      欄一、(五)、1.至3.之行為，均係犯公職人員選舉罷免法第
      99條第1項、第2項之交付賄賂罪及預備交付賄賂罪。至於
      起訴書雖未敘及被告丙○○所為犯罪事實欄一、(二)及(四)之
      行為，係犯行求或預備行求賄賂罪，然其犯罪事實業已敘
      及，本院自得審酌，且因論罪科刑之條項相同，故無庸變
      更起訴法條，附此敘明。被告2人就犯罪事實欄一、(二)及
      一、(五)所示之上開犯行間，有犯意聯絡及行為分擔，應論
      以共同正犯。至於起訴書犯罪事實欄一、(一)、(三)及(五)、1.
      至3.所示之犯罪事實，雖載明證人蕭錦田與被告丙○○；
      證人李宏德、何美玲、張勝雄與被告甲○○分別有共同預
      備行賄有投票權人之犯意聯絡，然受賄者蕭錦田、李宏德
      、何美玲、張勝雄應僅係代被告丙○○、甲○○轉交1票5
      00元之買票款，及轉達被告丙○○、甲○○約收賄者將選
      票投給丁○○之意，難認其等與被告2人有何共同預備行
      求、交付賄賂之犯意聯絡，且於94年2月2日修正公布之刑
      法第28條新規定，已排除陰謀犯、預備犯之共同正犯，僅
      共同實行犯罪行為始成立共同正犯，是起訴書此部分所指
      容有未洽，應予更正。次按公職人員選舉罷免法第99條第
      1項之對有投票權人交付賄賂或不正利益罪之賄選行為，
      乃行為人基於使候選人當選之目的，反覆向多數人交付賄
      賂或其他不正利益，約定不行使投票權或為投票權一定之
      行使，是對有投票權人交付賄賂或其他不正利益之犯行，
      於構成要件類型上，本質上具有反覆、延續之行為特徵，
      持續多次對有投票權人交付賄賂或其他不正利益為此類犯
      罪行為之典型或常態，於刑法評價上應屬集合犯，以一罪
      論處。是被告丙○○、甲○○先後對事實欄所載有投票權
      人行求、交付賄賂而約其等投票權為一定行使之犯行，應
      僅論以一罪。再者，被告2人以一行為，同時預備行求或
      預備交付賄賂多人，且亦同時觸犯行求賄賂罪、預備行求
      賄賂罪，及交付賄賂罪、預備交付賄賂罪；均為想像競合
      犯，應依刑法第55條規定，分別從一重論以公職人員選舉
      罷免法第99條第1項之行求賄酪罪、交付賄賂罪。又被告2
      人行求及預備交付賄賂之行為，係交付賄賂之前階行為，
      為交付賄賂之行為所吸收，均不另論罪。被告甲○○所犯
      上開投票受賄罪及交付賄賂罪，犯意各別，行為互異，應
      分論併罰。另被告2人均已於偵查中自白前開交付賄賂買
      票犯行之事實，就其等各犯公職人員選舉罷免法第99條第
      1項之罪，均應依公職人員選舉罷免法第99條第5項前段規
      定，各減輕其刑；被告甲○○就上開所犯刑法第143條第1
      項之投票受賄罪，於偵、審中均自白犯行，應依公職人員
      選舉罷免法第111條第1項後段之規定，減輕其刑。
  五、原審以被告2人論罪科刑，固非無見。惟本件並無積極證
      據證明被告2人與丁○○係屬共同正犯，原審據為此認定
      ，難認妥適。被告2人提起上訴，指摘及此，難認無理由
      ，應由本院將原判決撤銷，自為判決。爰審酌選舉乃民主
      政治最重要之表徵，其攸關一國政治良窳甚鉅，而賄選為
      嚴重破壞民主機制之正常運作及選舉公平性之主要根源，
      被告2人皆不知守法維護乾淨選舉之公正性，明知賄選對
      民主政治最珍貴之選舉制度所造成嚴重破壞性，竟輕忽法
      紀，為支持特定候選人，即未循正常方式，而對有投票權
      人蕭錦田、戊○○、宋朝松、李宏德、何美玲、張雄勝及
      其等親屬多人以行求、交付賄賂之手法拉票，被告甲○○
      並收受賄款，此均嚴重妨害選舉之公正性，原均應量處中
      度刑，惟斟酌被告之犯罪動機、目的、手段、素行，暨於
      偵、審中坦認犯行，態度尚佳等一切情狀，分別量處如主
      文所示之刑，且就被告甲○○部分，定其應執行之刑。至
      於被告2人之選任辯護人於雖均請求依刑法第59條規定予
      以酌減，並予宣告緩刑。然刑法第59條之酌量減輕其刑，
      必須犯罪另有特殊之原因與環境等，在客觀上足以引起一
      般同情，認為即予宣告法定低度刑期尤嫌過重者，始有其
      適用；又適用刑法第59條酌量減輕其刑時，雖不排除第57
      條所列舉10款事由之審酌，惟其程度應達於確可憫恕，始
      可予以酌減。被告2人為求其支持之丁○○當選，挺而犯
      法，顯非迫於無奈，亦無客觀上足以引起一般同情之特殊
      原因與環境等，衡其行為破壞民主法治之基石，殊難認有
      可憫恕之處，至於其犯後坦承有其他證據之犯罪情節，應
      為認錯悔改之基本要求，況綜觀本件偵、審全部程序，被
      告2人於偵查之初均曾狡辯犯行，係待檢察官提出相當事
      證後，始為犯行之陳述，況被告丙○○就賄款來源，亦未
      提出相當證據以供查證，其辯以來自所營公司現金，顯有
      歸避檢、調追查之嫌，其等坦承本件判決之犯行，無非藉
      此欲邀寬典，難據此認其達於確可憫恕之程度，其無前科
      之素行，亦僅可為法定刑內從輕科刑之標準，尚不得據為
      酌量減輕之理由，其請求適用刑法第59條酌減其刑，並宣
      告緩刑，自非可准，附此敘明。又被告丙○○、甲○○所
      犯之公職人員選舉罷免法第99條第1項之交付賄賂罪；被
      告甲○○所犯之刑法第143條第1項之投票受賄罪，既均經
      宣告有期徒刑之刑，應依公職人員選舉罷免法第113條第3
      項之規定，就被告2人所犯公職人員選舉罷免法第99條第1
      項之交付賄賂罪，併予各宣告褫奪公權如主文所示；就被
      告甲○○所犯投票受賄罪，併予宣告褫奪公權如主文所示
      。被告甲○○宣告褫奪公權部分，僅就其中最長期間執行
      之。末按，按公職人員選舉罷免法第99條第3項固規定：
      「預備或用以行求期約或交付之賄賂，不問屬於犯人與否
      ，沒收之」，但如其賄賂已交付予有投票權之人收受，因
      收受者係犯刑法第143條第1項之投票受賄罪，其收受之賄
      賂應依同法條第2項之規定沒收之，如全部或一部不能沒
      收時，追徵其價額，故犯投票行賄罪者，其已交付之賄賂
      ，應依刑法第143條第2項之規定，於其對向共犯所犯投票
      受賄罪之從刑宣告追徵、沒收，不得再依上開規定沒收。
      其對向共犯所犯刑法第143條第1項之投票受賄罪，倘經檢
      察官依刑事訴訟法第253條規定，為職權不起訴處分；或
      依同法第253條之1規定，為緩起訴處分，上揭已交付予對
      向共犯之賄賂，亦應由檢察官依同法第259條之1規定，聲
      請法院對該對向共犯宣告沒收，仍不得依公職人員選舉罷
      免法第99條第3項規定，對犯投票行賄罪或預備犯投票行
      賄罪之被告宣告沒收，最高法院96年度台上字第615號、9
      5年度台上字第4995號、95年度台上字第240 7號、93年度
      台上字第5728號著有判決可資參照，是被告丙○○依序交
      付予證人蕭錦田、甲○○收受各500元之買票賄款，及被
      告甲○○依序交付予證人李宏德、何美玲、張勝雄收受各
      500元之買票賄款，爰不另為沒收之諭知。至被告丙○○
      交予蕭錦田、戊○○、甲○○預備用以交付賄賂之14,500
      元【13,000-500+2,000=14,500】、8,000元、23,000元【
      25,000-500x4=23,000】，共計45,500元之扣案賄款，不
      問屬於被告2人與否，及被告甲○○自身收受之500元扣案
      賄款，則應分別依刑法第143條第2項及公職人員選舉罷免
      法第99條第3項規定宣告沒收。另其餘扣案被告丙○○所
      有之現金11,000元、丁○○競選文宣509張、通訊錄1本、
      丁○○競選宣傳帽1個；乙○○所有之現金50,000元、競
      選活動相關文件1本、通訊錄名冊2張、名冊4張、丁○○
      名片2張；戊○○所有之選民名冊1張、陳錦鑑所有之2009
      行事曆1本、丁○○競選名片13張、名單3張、參訪行程及
      注意事項2張；楊弘仲所有之香和社區守望相助隊淡水一
      日遊報名表1件、香和社區守望相助隊北海岸活動車次表1
      件、香和社區發展協會自強活動報名清冊暨車次表1件、
      亞歷山大二期社區通訊聯絡資料1件、永安唐莊社區通訊
      錄1件等物，或非屬被告2人所有，或查無積極證據與本案
      犯罪有關，復非屬違禁物，爰不另為沒收之諭知。
據上論斷，應依刑事訴訟法刑事訴訟法第369條第1項前段、第
364條、第299條第1項前段，公職人員選舉罷免法第99條第1項、
第2項、第3項、第5項前段、第111條第1項後段、第113條第3項
，刑法第11條前段、第28條、第143條第1項、第2項、第55條、
第51條第5款、第8款，刑法施行法第1條之1第1項、第2項前段，
判決如主文。
本案經檢察官鄭龍照到庭執行職務。
中    華    民    國    99    年    10    月    20    日
            刑事第二十二庭審判長法  官  郭雅美
                                法  官  李麗珠
                                法  官  洪于智
以上正本證明與原本無異。
如不服本判決，應於收受送達後10日內向本院提出上訴書狀，其
未敘述上訴之理由者並得於提起上訴後10日內向本院補提理由書
（均須按他造當事人之人數附繕本）「切勿逕送上級法院」。
                                書記官  強梅芳
中    華    民    國    99    年    10    月    21    日
附錄法條：
公職人員選舉罷免法第99條
對於有投票權之人，行求期約或交付賄賂或其他不正利益，而約
其不行使投票權或為一定之行使者，處3 年以上10年以下有期徒
刑，得併科新臺幣1 百萬元以上1 千萬元以下罰金。
預備犯前項之罪者，處 1 年以下有期徒刑。
預備或用以行求期約或交付之賄賂，不問屬於犯人與否，沒收之
。
犯第1 項或第2 項之罪，於犯罪後6 個月內自首者，減輕或免除
其刑；因而查獲候選人為正犯或共犯者，免除其刑。
犯第1 項或第2 項之罪，在偵查中自白者，減輕其刑；因而查獲
候選人為正犯或共犯者，減輕或免除其刑。
公職人員選舉罷免法第111條：
犯第97條第2 項之罪或刑法第143 條第1 項之罪，於犯罪後3 個
月內自首者，免除其刑；逾3個月者，減輕或免除其刑；在偵查
或審判中自白者，減輕其刑。
意圖他人受刑事處分，虛構事實，而為前項之自首者，依刑法誣
告罪之規定處斷。
刑法第143條：
有投票權之人，要求、期約或收受賄賂或其他不正當利益，而許
以不行使其投票權或為一定之行使者，處3年以下有期徒刑，得
併科5千元以下罰金。
犯前項之罪者，所收受之賄賂沒收之。如全部或一部不能沒收時
，追徵其價額。

司法院資訊處製作；財團法人民間司法改革基金會備份。
